【裁判字號】    99,訴,183
【裁判日期】    990322
【裁判案由】    毒品危害防制條例
【裁判全文】
臺灣臺北地方法院刑事判決               99年度訴字第183號
公  訴  人  臺灣臺北地方法院檢察署檢察官
被      告  甲○○
上列被告因違反毒品危害防制條例案件，經檢察官提起公訴（99
年度撤緩偵字第15號），本院訊問後，被告為有罪之陳述，經合
議庭裁定改行簡式審判程序，判決如下：
    主  文
甲○○施用第一級毒品，累犯，處有期徒刑柒月。扣案含第一級
毒品海洛因殘渣（量微無法析離秤重）塑膠袋貳個，均沒收銷燬
之；注射針筒壹支及美娜水空瓶貳個，均沒收；又施用第一級毒
品，累犯，處有期徒刑柒月。扣案第一級毒品海洛因（驗餘淨重
零點零柒零捌公克），沒收銷燬之；裝盛前開海洛因毒品之塑膠
袋壹個、注射針筒貳支及生理食鹽水注射液壹瓶，均沒收；又施
用第一級毒品，累犯，處有期徒刑柒月。扣案第一級毒品海洛因
（驗餘淨重零點陸伍零公克），沒收銷燬之；裝盛前開海洛因
毒品之塑膠袋壹個，沒收。應執行有期徒刑壹年貳月。扣案含第
一級毒品海洛因殘渣（量微無法析離秤重）塑膠袋貳個、第一級
毒品海洛因（驗餘淨重共計零點肆伍捌公克），均沒收銷燬之
；裝盛前開海洛因毒品之塑膠袋貳個、注射針筒支、美娜水空
瓶貳個及生理食鹽水注射液壹瓶，均沒收。
    事  實
一、甲○○前曾於民國79年間因違反肅清煙毒條例案件，經臺灣
    士林地方法院以79年度訴字第261 號判決判處有期徒刑4 年
    確定，嗣經入監服刑，刑期自79年7 月7 日起算，於81年7
    月9 日因縮短刑期假釋出監，嗣假釋經撤銷，應執行殘刑1
    年7 月20日；另於82年間因違反肅清煙毒條例案件，經本院
    以82年度訴字第1036號判決判處有期徒刑4 年2 月確定；又
    於82年間，因違反肅清煙毒條例案件，經本院以82年度訴字
    第2961號判決判處有期徒刑3 年6 月確定，上開2 罪與前揭
    殘刑，接續執行，並於87年5 月7 日假釋出監，嗣該假釋經
    撤銷，應執行殘刑4 年3 月23日。另曾於88年間因施用毒品
    案件，經本院以88年度毒聲字第2829號裁定送觀察、勒戒後
    ，認無繼續施用毒品之傾向，於89年3 月6 日執行完畢出所
    ，並經臺灣臺北地方法院檢察署檢察官於89年3 月6 日以89
    年度毒偵緝字第90號為不起訴處分確定；又於89年間因施用
    毒品案件，經本院以89年度毒聲字第1965裁定送觀察、勒戒
    後，認有繼續施用毒品之傾向，經本院以89年度毒聲字第22
    05號裁定令入戒治處所施以強制戒治，嗣經裁定停止戒治所
    餘期間並付保護管束，保護管束期間至90年9 月5 日期滿，
    臺灣臺北地方法院檢察署檢察官並就此施用部分提起公訴，
    經本院於89年11月23日以89年度訴字第1225號判決判處有期
    徒刑1 年2 月確定，經與其上開假釋經撤銷後應執行之殘刑
    4 年3 月23日接續執行，於95年3 月8 日假釋出監並付保護
    管束，而於95年6 月12日保護管束期滿，假釋未經撤銷而視
    為執行完畢。
二、詎甲○○猶未戒除毒癮，而分別為下列行為：
    (一)甲○○基於施用第一級毒品海洛因之犯意，於98年1 月14
      日14時許，在臺北市中山區○○○路○ 段196 號地下2 樓
      ，施用第一級毒品海洛因1 次。嗣於98年1 月14日14時30
      分許，在上址為警察查獲，並扣得含第一級毒品海洛因殘
      渣（量微無法析離秤重）塑膠袋2 個，及其所有且供施用
      第一級毒品海洛因用之注射針筒1 支及及美娜水空瓶2 個
      。
    (二)甲○○基於施用第一級毒品海洛因之犯意，於98年2 月6
      日10時許，在臺北市中山區○○○路○ 段196 號地下室內
      ，施用第一級毒品海洛因1 次。嗣於98年2 月6 日17時45
      分許，在臺北市中山區○○○路3 巷2 之2 號為警察查獲
      ，並扣得第一級毒品海洛因（驗餘淨重0.0708公克），及
      其所有且供裝盛前開海洛因用之塑膠袋1 個、供施用第一
      級毒品海洛因用之注射針筒2 支、生理食鹽水注射液1 瓶
      。
    (三)甲○○基於施用第一級毒品海洛因之犯意，於98年2 月10
      日為警採尿往前回溯26小時內之某時（惟應排除自該日17
      時35分許遭警查獲迄採尿時止之不可能施用期間），在臺
      灣地區內某不詳處所，施用第一級毒品海洛因1 次。嗣於
      98年2 月10日17時45分許，在臺北市萬華區○○○路與開
      封街口為警察查獲，並扣得第一級毒品海洛因（驗餘淨重
      0.3650公克），及其所有且供裝盛前開海洛因用之塑膠袋
      1 個。
三、案經臺北市政府警察局中山分局、中正第一分局報請臺灣臺
    北地方法院檢察署檢察官偵查起訴。
    理  由
一、按刑事訴訟法第273 條之1 規定除被告所犯為死刑、無期徒
    刑、最輕本刑為3 年以上有期徒刑之罪、或高等法院管轄第
    一審案件者外，於審判期日前之程序進行中，被告先就被訴
    事實為有罪之陳述時，審判長得告知被告簡式審判程序之旨
    ，並聽取當事人、代理人、辯護人及輔佐人之意見後，裁定
    進行簡式審判程序。經查，本件被告甲○○被訴違反毒品危
    害防制條例乙案，非前開不得進行簡式審判程序之案件，經
    被告於本院行準備程序時就訴事實為有罪之陳述，且經法官
    告知被告簡式審判程序之旨，聽取被告及檢察官之意見後，
    爰依上開刑事訴訟法第273 條之1 之規定，裁定改依簡式審
    判程序審判之，合先敘明。
二、上揭犯罪事實，業經被告於本院審理時坦承不諱（見本院99
    年3 月8 日準備程序筆錄），且被告3 次為警查獲時所採尿
    液經送檢驗結果，均呈嗎啡陽性反應，有臺灣尖端先進生技
    醫藥股份有限公司濫用藥物檢驗報告3 份在卷可稽，另扣案
    白粉2 包經送交通部民用航空局航空醫務中心鑑驗結果，均
    呈海洛因反應，有該局毒品鑑定書2 份存卷可憑，此外，並
    有扣案含海洛因毒品成分之殘渣塑膠袋2 個、注射針筒3 支
    、美娜水空瓶2 個及生理食鹽水注射液1 瓶在卷可憑，足認
    被告前揭3 次施用第一級毒品之自白與事實相符，堪予採信
    。按毒品危害防制條例於92年7 月9 日修正公布，自93 年1
    月9 日施行，刪除二犯及三犯之規定，一改修法前繁雜之處
    遇程序，並認施用毒品者係屬病患性犯人，以觀察、勒戒戒
    除其身癮，並以強制戒治去除其心癮。其中第20條、第23條
    將施用毒品之刑事處遇程序，區分為「初犯」及「5 年內再
    犯」、「5 年後再犯」。依其立法理由之說明：「初犯」，
    經觀察、勒戒或強制戒治後，應為不起訴處分或不付審理之
    裁定；經觀察、勒戒或強制戒治執行完畢釋放後，「5 年內
    再犯」者，因其再犯率甚高，原實施之觀察、勒戒及強制戒
    治既已無法收其實效，爰依法追訴或裁定交付審理。至於經
    觀察、勒戒或強制戒治執行完畢釋放後，「5 年後再犯」者
    ，前所實施之觀察、勒戒或強制戒治已足以遮斷其施用毒品
    之毒癮，為期自新及協助其斷除毒癮，仍適用「初犯」規定
    ，先經觀察、勒戒或強制戒治之程序。從而依該次修正後之
    規定，僅限於「初犯」及「5 年後再犯」二種情形，始應先
    經觀察、勒戒或強制戒治程序。倘被告於5 年內已再犯，經
    依法追訴處罰，縱其第3 次（或第3 次以上）再度施用毒品
    之時間，在初犯或前次再犯經觀察、勒戒或強制戒治執行完
    畢釋放5 年以後，已不合於「5 年後再犯」之規定，且因已
    於「5 年內再犯」，顯見其再犯率甚高，原實施觀察、勒戒
    或強制戒治，已無法收其實效，即應依該條例第10條處罰。
    至於第3 次（或第3 次以上）施用毒品之時間，是否宜有期
    間限制？以多久為適宜？則分屬刑事政策、專門醫學之範圍
    ，非審判機關所能決定，有待循立法途徑解決（參照最高法
    院95年5 月9 日95年度第7 次刑事庭會議決議）；復按毒品
    危害防制條例於92年7 月9 日修正公布，自93年1 月9日 施
    行，則被告於毒品危害防制條例修正前，初犯施用毒品罪，
    又於五年內第2 次再犯，經依修正前毒品危害防制條例規定
    ，追訴處罰同時並施以強制戒治，嗣於毒品危害防制條例修
    正公布並施行後，於第2 次強制戒治期滿五年後，第3次 再
    犯施用毒品罪，被告仍應依毒品危害防制條例第10條規定處
    罰（參照最高法院97年9 月9 日97年度第5 次刑事庭會議決
    議）。查被告本件施用毒品犯行乃屬第3 犯之情形，依上開
    說明，自應依法論科。綜上所述，本件事證明確，被告犯行
    洵堪認定，應依法論科。
三、按海洛因係毒品危害防制條例第2 條第2 項第1 款所規範之
    第一級毒品，故核被告所為均係犯同條例第10條第1 項施用
    第一級毒品罪，其施用上揭毒品前或後持有第一級毒品之低
    度行為，分別為其施用之高度行為所吸收，不另論罪。被告
    所犯上開3 罪，犯意各別，行為互殊，所犯構成要件不同，
    應分別論罪，合併處罰。末查被告有事實欄所載之犯罪科刑
    及執行情形，有臺灣高等法院被告前案紀錄表存卷可按，其
    受有期徒刑之執行完畢後5 年以內再故意犯本件有期徒刑以
    上之罪，係屬累犯，應均依法加重其刑。爰審酌被告前有毒
    品前科，竟仍不知改悔，陷於毒癮而難以自拔，危害國民健
    康，及其犯罪之動機、手段、於本件犯罪後尚能坦承犯行，
    態度良好等情，分別量處如主文所示之刑，並定其應執行之
    刑。
四、扣案第一級毒品海洛因2 包（驗餘淨重共計0.4358公克）、
    含第一級毒品海洛因殘渣（量微無法析離秤重）塑膠袋2 個
    ，應依毒品危害防制條例第18條第1 項前段規定在各次罪名
    項下宣告沒收銷燬之。另扣案裝盛前開海洛因毒品之塑膠袋
    2 個、注射針筒3 支、生理食鹽水注射液1 瓶及美娜水空瓶
    2 個，係被告所有，且分別供其盛裝海洛因毒品用或施用毒
    品所用之物，已經被告於本院審理中供述明確在卷，自應依
    刑法第38條第1 項第2 款規定於該次罪名項下宣告沒收。
據上論斷，應依刑事訴訟法第273 條之1 、第299 條第1 項前段
，毒品危害防制條例第10條第1 項、第18條第1 項前段，刑法第
11條、第47條第1 項、第51條第5 款、第38條第1 項第2 款，判
決如主文。
本案經檢察官楊婉鈺到庭執行職務。
中    華    民    國    99    年    3     月    22    日
                        臺灣臺北地方法院刑事第十七庭
                                    法  官  賴淑美
上正本證明與原本無異。
如不服本判決應於收受送達後10日內向本院提出上訴書狀，並應
敘述具體理由；其未敘述上訴理由者，應於上訴期間屆滿後20日
內向本院補提理由書（均須按他造當事人之人數附繕）「切勿逕
送上級法院」。
                                    書記官  許翠燕
中    華    民    國    99    年    3     月    23    日
附錄本件判決論罪科刑法條全文：
毒品危害防制條例第10條
施用第一級毒品者，處六月以上五年以下有期徒刑。
施用第二級毒品者，處三年以下有期徒刑。

司法院資訊處製作；財團法人民間司法改革基金會備份。
